臺灣彰化地方法院民事判決　　　　　　　 100年度訴字第98號
原　　　告　黃再傳
訴訟代理人　張績寶律師
複　代理人　黃琪雅律師
被　　　告　陳建霖
訴訟代理人　林世祿律師
受告知人　　富邦產物保險股份有限公司
法定代理人　陳燦煌
訴訟代理人　辜文旭
上列被告因過失重傷害案件（本院99年度交簡字第2009號），經
原告提起刑事附帶民事訴訟請求損害賠償，經本院刑事庭裁定移
送前來（本院99 年度交簡附民字第68號），本院於民國100 年8
月25日言詞辯論終結，判決如下：
    主      文
被告應給付原告新臺幣壹佰零陸萬伍仟玖佰貳拾陸元，及自民國
九十九年十一月十九日起至清償日止，按年息百分之五計算之利
息。
原告其餘之訴駁回。
本判決原告勝訴部分於原告以新臺幣參拾伍萬元為被告供擔保後
得假執行；但被告如以新臺幣壹佰零陸萬伍仟玖佰貳拾陸元為原
告預供擔保，得免為假執行。
原告其餘假執行之聲請駁回。
    事實及理由
壹、程序事項：
    按訴狀送達後，原告不得將原訴變更或追加他訴，但請求之
    基礎事實同一、擴張或減縮應受判決事項之聲明者，不在此
    限，民事訴訟法第255條第1項第2、3款定有明文。本件原告
    於起訴時，係聲明請求被告應給付原告新臺幣（下同）4,58
    6,699 元，及自起訴狀繕本送達翌日起至清償日止，按年息
    百分之5 計算之利息；嗣於起訴狀送達後之民國（下同）10
    0 年3 月1 日，具狀減縮訴之聲明，請求被告應給付原告4,
    169,907 元，及自起訴狀繕本送達翌日起至清償日止，按年
    息百分之5 計算之利息；又於同年5 月18日，具狀減縮訴之
    聲明請求4,118,507 元，及自起訴狀繕本送達翌日起至清償
    日止按年息百分之5 計算之利息；復於同年5 月20日，具狀
    擴張訴之聲明請求4,226,507 元，及自起訴狀繕本送達翌日
    起至清償日止按年息百分之5 計算之利息；再於同年8 月10
    日，具狀擴張訴之聲明請求4,507, 307元，及自起訴狀繕本
    送達翌日起至清償日止，按年息百分之5 計算之利息，核係
    減縮、擴張應受判決事項之聲明，均合於前揭之規定，應予
    准許。
貳、實體事項：
一、原告主張：
（一）原告於99年5 月20日上午9 時30分許，騎乘電動腳踏車沿
      彰化縣秀水鄉○○街112 巷由東往西方向行駛時，適被告
      駕駛車號838 －BVJ 重型機車，沿彰化縣秀水鄉○○路由
      南向北行駛，被告本應於其駕車時注意車前狀況，並隨時
      採取必要之安全措施以維安全，且依案發當時「天候晴、
      視距良好、路面無缺陷、日間自然光線」，被告並無事實
      上不能注意之情事，惟其仍疏於注意，於行經該處時不察
      原告業已駛離安溪街112 巷口而位於其視距前方，仍貿然
      前行，致發現原告時已煞車不及，在彰化縣秀水鄉○○村
      ○○路與安溪街112 巷口撞上原告騎乘之電動腳踏車，致
      原告受有頭部外傷、腦挫傷併左後頂枕葉硬膜下出血、左
      下肢擦挫傷瘀傷，低血鈉症等嚴重傷害。本件刑事部分，
      業經檢察官以刑法第284 條第1 項前段之過失傷害罪提起
      公訴，並經本院刑事庭以99年度交簡字第2009號判決，認
      定被告過失傷害人致重傷，處有期徒刑6 月，得易科罰金
      ，被告上訴後，本院刑事庭又以100 年度交簡上字第22號
      判決駁回上訴，確定在案。
（二）依民法第184 條、第193 條第1 項、第195 條第1 項前段
      之明文；及最高法院94年度臺上字第2128號、88年度臺上
      字第1771號判決之意旨：「身體或健康受侵害，而請求賠
      償喪失或減少勞動能力之損害，於估定被害人喪失或殘存
      勞動能力之價值時，應以其勞動能力在通常情形下可取得
      之對價為標準。」、「民法第193 條第1 項規定『不法侵
      害他人之身體或健康者，對於被害人因此喪失或減少勞動
      能力或增加生活上之需要時，應負損害賠償責任』，所稱
      之增加生活上之需要，係指被害以前並無此需要，因為受
      侵害，始有支付此費用之需要而言。」，本件被告對原告
      過失傷害之行為，既致原告受有增加生活上之損害，包括
      支出醫藥費用、聘請看護照顧、其他雜項開支等費用、精
      神上之損害等，則原告自得對被告請求如下之項目及數額
      ：
    1.看護費用：
      因原告於事發初期受傷非輕，故除家人照料外尚須專業看
      護，為此自99年7 月22日起至99年9 月25日止，原告已支
      出看護費用共224,500 元。又原告因本件車禍發生，生活
      全然無法自理，是自99年10月起僱用外籍看護SRI NELI Y
      ULIANI（中譯：安妮），每月應給付外籍看護金額共計21
      ,099元（計算式：17,952（安妮薪資）＋1,147 （健保費
      用）＋2,000 （行政院勞委會就業安定費）＝21,099）。
      另依據內政部最新統計之97年簡易生命表，原告現年75歲
      ，尚有10.77 年之平均餘命，原告可請求之期數以129 期
      計算（每年12期，10年共計120 期，0.77年約略為9 期，
      暫以9 期計算，故合計共129 期），依霍夫曼計算法，可
      請求2,174,532 元。（21,099×103.00000000＝2,174,53
      2 ，小數點以下四捨五入）。
    2.醫療費用：
      原告經此傷害，共支出醫藥費用 139,298 元。
    3.醫療器材費用：
      原告經此傷害，購買包括鋁助行器、折疊式輪椅、氣墊床
      、三折病床血糖機、血糖紙... 等醫療器材，共支出醫療
      器材費用66,800 元。
    4.其他雜項開支：
      原告於受傷期間，尚須購置術後所需之醫療用品及生活用
      品，諸如紙尿褲、尿片、看護墊、餵食袋等，原告茲就有
      單據之部分，向被告請求其他雜項開支13,377元。
    5.精神慰撫金：
      原告受此重創後，嚴重喪失平衡感，行走時需人從旁攙扶
      ，無法同一般人正常行走，生活起居及出入均需人照料；
      再者，因車禍時頭部之撞擊，造成原告智力嚴重退化，時
      常呈現恍神、癡呆狀態，於言語上並無法為連續之陳述，
      以上對原告而言不啻為一大打擊，故就此部分，原告爰請
      求精神慰撫金150 萬元。
    6.交通費用：
      原告自100 年3 月30日起，至行政院衛生署署立彰化醫院
      （下稱署彰醫院）復健，每次交通費250 元，每星期3 次
      ，故每個月增加生活上之必要支出為3,000 元。因復健須
      長時間進行，故原告暫以3 年計算共108,000 元（3,000
      ×12（月）×3 （年）＝108,000 ）。
    7.營養食品費用：
      原告自100 年1 月起，因本件車禍致使其進食僅得購買管
      灌牛奶，以鼻胃管餵食方式進食，一天需5 瓶，1 個月約
      需6 箱（1 箱24瓶），每月尚須額外支付7,800 元。又依
      據署彰醫院100 年7 月26日彰醫病字第1000005953號之函
      文：「（原告）復原可能性不大」可知，原告日後恐均應
      以此種進食方式為之，故原告暫以3 年計算，共280,800
      元（7,800 ×12（月）×3 （年）＝280,800 ），應屬合
      理。
    8.基上，原告爰向被告請求賠償4,507,307 元（224,500 ＋
      2,174,532 ＋139,298 ＋66,800＋13,377＋1,500,000 ＋
      10,800＋280,800 ＝4,507,307 ）。
（三）依財團法人彰化基督教醫院（下稱彰基醫院）99年12月27
      日（99）彰基醫事字第099120092 號函謂：「依病歷記載
      ，黃君（即原告）於99年6 月20日入住本院與車禍所受之
      傷害有關聯性，語能完全喪失，並有終身不治情形。」、
      100 年5 月2 日（100 ）彰基醫事字第100040072 號函謂
      「二、依病歷記載，黃君於99年7 月22日出院時需人看護
      ，需人看護之原因係因車禍傷害所引起。三、黃君意識不
      清為車禍之併發症。四、本院兩次函文之說明一致並無不
      同」等語，可知本件原告所受傷害與被告因過失行為肇致
      車禍之侵權行為存在因果關係，原告向被告求償要屬有理
      。另依彰基醫院100 年3 月15日（100 ）彰基醫事字第10
      0030026 號函謂：「一、依病歷記載，黃君住院期間99年
      6 月20日迄同年7 月22日、99年10月29日迄同年11月11日
      、99年12月13日迄同年12月21日，住院期間需人看護，出
      院後仍須看護，看護期間難預料。三、氣墊床、血壓針、
      便器椅、血糖機、採血針、血糖紙、助行器、輪椅、四腳
      柺杖、電射床墊、尿布、衛生紙、護墊尿褲、依必朗、濕
      紙巾、PVC 手套、紗布墊、棉棒、膠帶、餵食器、約束帶
      ，應予車禍後併發之後續照顧相關。四、黃君傷勢難以復
      原，所需治療期間難預期，均需專人看護。」等語，可知
      原告於住院期間、出院後以迄未來時日，因車禍傷勢難以
      復原，須僱請專人看護，且氣墊床、血壓針等醫療、生活
      相關物品之開支，均與本件車禍存在因果關係，為與車禍
      後併發之後續照顧相關。又依秀傳醫療社團法人秀傳紀念
      醫院（下稱秀傳醫院）100 年3 月7 日明秀（醫）字第10
      00212 號函謂：「病患黃再傳之住院期間自民國99年5 月
      20日起至同年6 月20日止，計32天，住院期間需他人看護
      。」等語，可知原告於住院期間須僱請專人看護，因此，
      被告辯稱看護費用不能由被告負責云云，要屬無理；再依
      秀傳醫院100 年4 月2 日明秀（醫）字第1000375 號函謂
      ：「二、... （原告）經診斷為外傷後腦挫傷... 日常生
      活需完全依靠他人24小時協助照護。三、來函所載『氣墊
      床』等21項用品，均與此外傷有關。四、至少需積極治療
      1 年以上，治療期間需有專人照護」等語，可知原告須治
      療期間之日常生活須專人照護，而治療期間至少為1 年，
      但最長院方尚無法預測，且氣墊床、血壓針等醫療、生活
      相關物品之開支，亦均為與車禍後併發之後續照顧相關。
      復依彰基醫院100 年7 月5 日（100 ）彰基醫事字第1000
      70026 號函謂：「依病歷記載，黃君因99年5 月20日車禍
      而肇生之傷害難以復原，治療期難預測，復健之次數需依
      黃君身體的狀態、體能及復健科醫師之專業判斷等因素決
      定」，以及署彰醫院100 年7 月26日彰醫病字第10000059
      53號函文：「1.（原告）本院復健治療中，每週3 次。2.
      （原告）復原可能性不大」等語，可知原告因本件侵權行
      為事件，肇生難以治療之傷害，且治療期限難以預測，故
      原告復健期間實遙遙無期，原告僅以每週3 次、期間3 年
      為依據，主張復健費用，要屬合理之範圍。
（四）被告辯稱：「（原告）之復健評估高達18分，即可完全獨
      立」云云，惟依彰基醫院復健病人功能獨立性評估紀錄單
      下方表格記載可知，受評估人（即本件原告）是否「需他
      人幫忙」抑或「不需他人幫忙」，如各項個別分數在1 至
      5 分，為「需他人幫忙」，各項個別分數在6 或7 分，為
      「不需他人幫忙」，根據該評估單記載，原告各項個別分
      數均為「1 分」，根據前開表格之意義為「1 分：完全幫
      忙（自己＝0 ％+ ）」，可見原告亟需專人看護照料，核
      與彰基醫院函文之專業意見一致；且原告目前狀態仍為半
      臥床，因頭部外傷致腦部出血產生低血鈉及甲狀腺機能低
      下，以致生理機能退化造成肌肉無法行走，生活起居均需
      人照顧，有前開彰基醫院函文、彰基醫院復健病人功能獨
      立性評估紀錄單可稽。是以，被告將評估分數加總，遂得
      出「可完全獨立」之不正確結論，此恐有誤導之嫌。被告
      再辯稱：秀傳醫院於100 年4 月27日函覆被告，內容謂無
      法證明原告需要看護係因車禍引起、且看護僅須1 年以上
      云云。惟本件車禍於99年5 月20日發生後，原告即於秀傳
      醫院治療並入住該院（住院期間：99年5 月20日至同年6
      月20日），秀傳醫院前開函覆係就原告因車禍事件治療所
      為之說明，被告謂「無法證明是車禍」所引起，實無理由
      。再者，如就彰基醫院與秀傳醫院函覆交相對照，可見秀
      傳醫院函覆係針對原告因本件車禍所造成之傷害為說明，
      被告上揭主張並無理由。另秀傳醫院謂「至少需積極治療
      1 年以上，治療期間需有專人照護」等語，係曰「至少」
      ，而非「至多」，故積極治療期間考量原告年長及身體情
      況後，恐認需耗費原告下半終生，原告以內政部最新統計
      之97年簡易生命表所載之餘命請求看護費用，顯屬有據。
      彰化縣警察局鹿港分局雖謂於現場處理本件車禍時，未發
      現有原告之安全帽云云，惟原告平常騎乘電動腳踏車均有
      戴安全帽，該車禍現場未發現安全帽，並不代表原告未戴
      安全帽，該安全帽恐因當時警方疏未注意漏記，抑或肇事
      現場遭外力破壞而遺失，甚或在車禍當時被拋至遠處等，
      均有可能，故尚不能以警方未發現安全帽之記載，即推斷
      原告未戴安全帽。退步言之，就臺灣目前法令，騎乘電動
      腳踏車並無需戴安全帽之規定，主要理由係因電動腳踏車
      仍為「腳踏車」，僅因該腳踏車有電池動力為輔助工具，
      且電動腳踏車的行車速度慢、危險程度低，如未覆戴安全
      帽亦無多大之危險性。
（五）並聲明：1.被告應給付原告4,507,307 元，及自起訴狀繕
      本送達翌日起至清償日止，按年息百分之5 計算之利息。
      2.訴訟費用由被告負擔。3.原告願供擔保，請准假執行之
      宣告。
二、被告則以：
（一）原告主張本件車禍後，生活全然無法自理云云，惟查，原
      告已達75歲之高齡，此乃自然之因素，若因高齡而申請看
      護，即不應責由被告負責。尤其依卷內彰基醫院99年12月
      27日99彰基醫事字第099120092 號函，只記載語能完全喪
      失，並有終身不治之情形，而語能喪失不需看護，尤其請
      外勞更不能溝通，故看護費不能由被告負責。又秀傳醫院
      100 年4 月27日函文，只能證明原告現在需人看護，無法
      證明是車禍引起，且其只認為1 年以上需人看護，故原告
      請求終生看護，並無理由。至於彰基醫院100 年5 月2 日
      函文，亦無足採，因為99年12月27日之函確實只提及語能
      喪失，並未提及需人看護；且恐係為了掩飾99年10、12月
      這2 次住院之一些行為，故有必要將相關病歷送請客觀第
      三者鑑定原告何時需人看護？是否需終生看護？況彰基醫
      院函稱原告難以復元，秀傳醫院函文卻稱須1 年以上復健
      ，且原告亦主張已至署彰醫院復健，顯見原告確有復原之
      機會，不能請求終身之看護費。復原告捨近求遠至署彰醫
      院復健，其車資並不能全數向被告請求。
（二）彰化縣警察局鹿港分局之函文，足證原告發生本件車禍當
      時未載安全帽，故兩造發生車禍，原告騎乘動力車輛未戴
      安全帽，對於損害之擴大與有過失。另署彰醫院之回函太
      過簡略，只有2 行字，卻未檢附相關病歷等資料，使人質
      疑其公正性。此外，原告計算扣除期前利息之計算方式有
      誤，應以每月扣除才合理，不能以年度計算扣除，因為依
      原告提出之外勞薪資表乃每月支付，並非一次一年給付。
      原告就醫藥費項目中所提出之證明書，並非屬於醫藥費，
      不得請求。另醫療器材中，原告既已於99年7 月19日購買
      鋁助行器，足證原告已可行走，不需人看護；又氣墊床、
      血壓計、便器椅、血糖機、採血針、血糖紙等，均與車禍
      所生之傷害無關；此外，原告輪椅購買兩台，與助行器、
      四腳拐杖亦有重複，氣墊床為何需要2 床？為何需要購買
      雷射床墊？此類項目均有重複或不需要之情形。再者，原
      告提出之收據均無詳細品名、用途，故被告否認其屬於醫
      療必需品等語，資為抗辯。
（三）並聲明：1.原告之訴駁回。2.訴訟費用由原告負擔。3.如
      受不利益判決，願供擔保請准免為假執行。
三、兩造不爭執之事項：
（一）原告於99年5 月20日上午9 時30分許，騎乘電動腳踏車與
      被告駕駛車號838 －BVJ 重型機車，於彰化縣秀水鄉○○
      村○○路與安溪街112 巷口發生車禍，肇致原告受有頭部
      外傷、腦挫傷併左後頂枕葉硬膜下出血、左下肢擦挫傷瘀
      傷等嚴重傷害。
（二）被告對原告成立過失傷害之侵權行為。
（三）本件刑事部分，業經檢察官以刑法第284 條第1 項前段之
      過失傷害罪提起公訴，並經本院刑事庭以99年度交簡字第
      2009號判決，認定被告過失傷害人致重傷，處有期徒刑6
      月，得易科罰金，被告上訴後，本院刑事庭又以100 年度
      交簡上字第22號判決駁回上訴，確定在案。
四、得心證之理由：
（一）原告於99年5 月20日上午9 時30分許，騎乘電動腳踏車至
      彰化縣秀水鄉○○村○○路與安溪街112 巷口處，與被告
      駕駛車號838 －BVJ 重型機車發生車禍，肇致原告受有頭
      部外傷、腦挫傷併左後頂枕葉硬膜下出血、左下肢擦挫傷
      瘀傷等情，有彰化縣警察局鹿港分局道路交通事故照片紀
      錄表、現場處理情形摘要報告、現場照片、交通事故現場
      圖、秀傳醫院驗傷診斷書在卷可憑（見本院99年度交簡附
      民字第68號卷第7-11頁，本院卷(二)第101-103 頁），復為
      被告所不爭執，堪認屬實。又本件刑事部分，被告業經檢
      察官以刑法第284 條第1 項前段之過失傷害罪提起公訴，
      並經本院刑事庭以99年度交簡字第2009號判決，認定被告
      過失傷害人致重傷，處有期徒刑6 月，得易科罰金，被告
      上訴後，本院刑事庭又以100 年度交簡上字第22號判決駁
      回上訴，確定在案，有臺灣彰化地方法院檢察署檢察官聲
      請簡易判決處刑書、99年度交簡字第2009號判決附卷可參
      （見本院99年度交簡附民字第68號卷第12頁，本院卷(一)第
      7-9 頁），並經本院調閱相關卷宗查核無誤，且為被告所
      不爭執，堪信為真。
（二）按行車速度，依速限標誌或標線之規定，無速限標誌或標
      線者，行經無號誌之交岔路口，應減速慢行，作隨時停車
      之準備；汽車行駛時，駕駛人應注意車前狀況，並隨時採
      取必要之安全措施；汽車行經未劃設行人穿越道之交岔路
      口，遇有行人穿越道路時，無論有無交通指揮人員指揮或
      號誌指示，均應暫停讓行人先行通過，道路交通安全規則
      第93條第1 項第2 款、第94條第3 項、第103 條第3 項分
      別訂有明文。又按駕駛人駕駛汽車，應遵守道路交通標誌
      、標線、號誌之指示，並服從交通指揮人員之指揮；閃光
      黃燈表示「警告」，車輛應減速接近，注意安全，小心通
      過。閃光紅燈表示「停車再開」，車輛應減速接近，先停
      止於交岔路口前，讓幹道車優先通行後認為安全時，方得
      續行，道路交通安全規則第90條、道路交通標誌標線號誌
      設置規則第211 條第1 項第1 、2 款分別載有明文。被告
      係領有重型機車駕駛執照之人，業據被告於警詢中陳明在
      卷（見臺灣彰化地方法院檢察署99年度偵字第8018號卷第
      17頁），並有道路交通事故調查報告表1 份在卷可按（見
      本院卷(一)第69頁），則其騎乘機車自應注意上述道路交通
      安全規定，而依當時情況為晴天、日間自然光線、柏油路
      面乾燥並無缺陷、道路無障礙物及視距良好等情況，並無
      不能注意之情事，有道路交通事故調查報告表1 份在卷可
      佐（見本院卷(一)第68頁），被告行經閃光燈號誌路口，竟
      疏未注意，支線道路車輛未暫停讓幹道車先行，率予騎車
      前行，致其騎乘之機車前車頭直接撞擊原告所騎乘電動腳
      踏車左前輪，使原告人車倒地受有前述傷害，被告就本件
      交通事故之發生，確有過失，甚為明確，臺灣省彰化縣區
      車輛行車事故鑑定委員會鑑定結果，亦同此認定，有該委
      員會99年12月27日彰鑑字第0995602722號鑑定意見書附卷
      可參（見本院卷(一)第58、59頁），且被告之過失行為與原
      告所致之上揭傷害間，具有相當因果關係。
（三）按因故意或過失，不法侵害他人之權利者，負損害賠償責
      任；汽車、機車或其他非依軌道行駛之動力車輛，在使用
      中加損害於他人者，駕駛人應賠償因此所生之損害；不法
      侵害他人之身體或健康者，對於被害人因此喪失或減少勞
      動能力或增加生活上之需要時，應負損害賠償責；不法侵
      害他人之身體、健康、名譽、自由、信用、隱私、貞操，
      或不法侵害其他人格法益而情節重大者，被害人雖非財產
      上之損害，亦得請求賠償相當之金額，民法第184 條第1
      項前段、第191 條之2 前段、第193 條第1 項、第195 條
      第1 項前段分別定有明文。如前所述，本件原告受有上開
      傷害既係因被告之過失行為所導致，兩者間即具有因果關
      係，原告請求被告負侵權行為損害賠償之責任，乃有理由
      。茲就原告請求之金額審究如下：
    1.醫療費用部分：原告主張因本次車禍事故，共支出醫藥費
      139,298 元，有秀傳醫院收據附卷可稽（見本院99年度交
      簡附民字第68號卷第18、19頁），被告固辯稱原告所提出
      之證明書費用收據不應列入醫療費用計算云云，惟證明書
      費用，如係被害人為證明損害發生及其範圍所必要之費用
      ，應納為損害之一部分，得請求加害人賠償（最高法院95
      年度臺上字第2058號、94年度臺上字第198 號判決意旨參
      照），是本件原告請求醫療費用139,298 元，應均予准許
      。
    2.看護費用部分：原告主張其受傷後，初期除由家人照料外
      ，尚須專業看護，為此自99年7 月22日起至99年9 月25日
      止，原告業已支出看護費用224,500 元；又原告因本件車
      禍之發生，生活全然無法自理，是自99年10月起僱用外籍
      看護SRI NELI YULIANI（中譯：安妮），每月應給付外籍
      看護共計21,099元（17,952（安妮薪資）＋1,147 （健保
      費用）＋2,000 （行政院勞委會就業安定費）＝21,099）
      ；另據內政部最新統計之97年簡易生命表，原告現年75歲
      ，尚有10.77 年之平均餘命，原告可請求之期數以129 期
      計算（每年12期，10年共計120 期，0.77年約略為9 期，
      暫以9 期計算，故合計共129 期），依霍夫曼計算法，共
      請求2,174,532 元（21,099×103.00000000＝2,174,532
      ，小數點以下四捨五入）等情，有原告提出之臨時性照顧
      服務費領款單、居家家事服務收據、外籍看護身分證明資
      料、勞工委員會就業安定費繳款通知書、霍夫曼計算法計
      算一次給付金額公式計算表附卷可查（見本院99年度交簡
      附民字第68號卷第13-17 頁，本院卷(一)第83-87 頁），，
      足堪採信。被告雖辯稱：原告現已75歲高齡，如有行動不
      便而需聘請看護，不應由被告負擔，且據彰基醫院及秀傳
      醫院之函文，均未載明原告有需專人看護之必要，原告亦
      自陳需至署彰醫院進行復健，故原告應有復原之可能，無
      需終身看護云云。惟依秀傳醫院100 年3 月7 日之函文：
      「…病患黃再傳之住院期間自99年5 月20日起至同年6 月
      20日止，計32天，住院期間需他人看護」、100 年4 月27
      日之函文：「... 於100 年3 月17、18日再回本院神經外
      科檢查治療，經診斷為外傷後腦挫傷，水腦症、癲癇、低
      血鈉症、慢性尿路感染、昏迷指數12分，日常生活需完全
      依靠他人24小時協助照護... 至少需積極治療1 年以上，
      治療期間需有專人照護」，及彰基醫院99年12月27日之函
      文：「... 黃君於99年12月13日因癲癇發作入住本院，於
      99年12月21日出院，癲癇應與之前頭部外傷與近期低血鈉
      有關，此次住院期間言語功能仍喪失，並有終身不治或難
      治之情形」、100 年5 月2 日之函文：「... 依病歷記載
      ，黃君於99年7 月22日出院時需人看護，需人看護之原因
      係因車禍傷害所引起。黃君意識不清為車禍之併發症」、
      100 年7 月5 日之函文：「... 依病歷記載，黃君因99年
      5 月20日車禍而肇生之傷害難以復原，治療期難預期，復
      健之次數需依黃君身體的狀態、體能及復健科醫師之專業
      判斷等因素決定」，與署彰醫院100 年7 月26日之函文：
      「…原告復原可能性不大」（見本院卷(一)第93-294頁、卷
      (二)第33、37、83、94-95 頁）可知，原告自事故發生後迄
      今，確有需人看護照料之必要，且該等情事之發生，亦與
      本件車禍事故有直接之關聯性，再原告日後仍需繼續進行
      復健，復原之可能性難期，且仍需專人之照護。是以，原
      告合計請求2,399,032 元（224,500 ＋2,174,532 ＝2,39
      9,032 ）之看護費用，乃屬有理，應予准許。
    3.醫療器材費用：原告主張其因本件車禍所致之前開傷害，
      須購買包括鋁助行器、折疊式輪椅、氣墊床、三折病床血
      糖機、血糖紙等醫療器材，共支出醫療器材費用66,800元
      ，業據其提出醫鍵立療器材行出貨單附卷可證（見本院99
      年度交簡附民字第68號卷第20、21頁）。被告固質疑該等
      物品與本件傷害無關，並認部分器材已重複購買云云，惟
      據秀傳醫院100 年4 月27日之函文可知，原告所購買之上
      開器材均與本件車禍所受之傷害有關（見本院卷(二)第37頁
      ），且如輪椅、助行器、四腳拐杖及氣墊床等，均為原告
      日後復健所需之器材，亦有耗損之可能，難認原告購買上
      開器材有重複支出之嫌疑，原告就該部分請求66,800元，
      核無不合，應予准許。
    4.其他雜項開支：原告主張其於受傷期間，尚須購置術後所
      需之醫療用品及生活用品，諸如紙尿褲、尿片、看護墊、
      餵食袋等，共計支出13,377元，並提出維康醫療用品店統
      一發票、順馨醫療用品收據、美德耐股份有限公司統一發
      票、載明醫療用品名稱之便利商店、福利中心發票在卷可
      據（見本院99年度交簡附民字第68號卷第22-29 頁）。其
      中，如順馨醫療用品128 元、187 元、337 元，美德耐股
      份有限公司199 元、128 元、99元、129 元、199 元、12
      9 元，萊爾富便利商店150 元、752 元、319 元、300 元
      、254 元、330 元、300 元、127 元、120 元，全聯福利
      中心553 元、418 元，核其均為原告受傷期間之必需醫療
      用品支出，款項共計為5,158 元。其餘發票中，部分發票
      字跡模糊，難以辨識其中商品款項，或漏未記載用品名稱
      ，均無足確認與本件原告所受之傷害間是否具有關連性，
      難以作為其請求之依據。故原告之請求於5,158 元之範圍
      內應認為有理由，而予准許，逾此部分之請求，則無理由
      ，應駁予回。
    5.交通費用：原告主張自100 年3 月30日起，至署彰醫院做
      復健，每次交通費250 元，每星期3 次，每月增加生活上
      之必要支出3,000 元，原告暫以3 年計算共108,000 元（
      3,000 ×12（月）×3 （年）＝108,000 ），並提出交通
      服務收據附卷為憑（見本院卷(二)第62-70 頁）。參以署彰
      醫院100 年7 月26日函文檢送之該院醫師回覆病情摘要顯
      示，原告確實每週前往該院復健治療3 次，復原可能性不
      大一節（見本院卷(二)第94、95頁），堪認原告該部分之支
      出為復健所必要，而原告因本件車禍所致之傷勢，有持續
      復健治療之必要，亦認定如前，故原告該部分3 年交通費
      之請求應予准許。被告雖稱原告捨近求遠，改至署彰醫院
      進行復健，動機可議云云，然原告搬至署彰醫院附近之彰
      化縣埔鹽鄉○○路○段112 號居住，係考量與女兒同住得
      受照料之因素，據原告陳稱在卷（見本院卷(二)第77頁），
      合與事理相符，被告質疑原告動機非正云云，尚乏所據，
      並無可採。
    6.營養食品費用：原告主張自100 年1 月起，因本件車禍致
      使其進食僅得購買管灌牛奶，以鼻胃管餵食方式進食，1
      天需5 瓶，一個月約需6 箱（1 箱24瓶），每月尚須額外
      支付7,800 元，原告暫以3 年計算，共計被告應給付原告
      280,800 元（7,800 ×12（月）×3 （年）＝280,800 ）
      ，並提出統一發票附於本院卷內可參（見本院卷(二)第118
      頁），足徵有據。查原告因本件車禍之發生，受有嚴重之
      傷害，難以復原，需專人持續照料，已於前述；酌以原告
      前於99年7 、8 月間，確有以餵食袋進食之情形（見本院
      99年度交簡附民字第68號卷第26、27頁），故衡諸一般病
      情進展之常情，原告自100 年1 月起，必須經人以鼻胃管
      餵食之方式進食，合乎常理，應足採信。原告僅以3 年之
      基準，請求此部分之支出280,800 元，應屬有理。
    7.精神慰撫金：非財產上損害之慰撫金數額，究竟若干為適
      當，應斟酌兩造身分、地位、經濟狀況、加害程度及其他
      各種情形，俾為審判之依據（最高法院86年度臺上字第51
      1 號、86年度臺上字第3537號判決意旨參照）。查原告本
      件車禍事故發生前從事務農之工作，每月平均收入約有18
      ,000元左右，名下有房屋1 棟、土地3 筆；另被告目前為
      學生，名下無任何財產等節，除據兩造陳明在卷外（見本
      院卷(一)第34-35 頁、卷(二)第22頁），並有本院依職權調閱
      之兩造稅務電子閘門財產所得調件明細表在卷可考（見本
      院卷(一)第14-16 頁）。本院審酌兩造之身分、經濟狀況、
      事故發生之原因、原告所受傷害之程度、精神痛苦等一切
      情狀後，認原告所得請求被告賠償之精神慰撫金，以50萬
      元為適當，逾此數額之請求，非有理由。
（四）綜上所述，本件原告得請求之金額為3,553,088 元（139,
      298 ＋2,399,032 ＋66,800＋5,158 ＋108,000 ＋280,80
      0 ＋500,000 ＝3,553,088 ）。
（五）按損害之發生或擴大，被害人與有過失者，法院得減輕賠
      償金額或免除之，民法第217 條第1 項載有明文。查被告
      於前揭時、地駕駛機車，因過失致原告受傷，經本院刑事
      庭判處有期徒刑6 月，得易科罰金，被告上訴後，本院刑
      事庭又以100 年度交簡上字第22號判決駁回上訴，確定在
      案，已如前述。次查，本件原告所騎乘之電動腳踏車，應
      屬道路交通安全規則第6 條第1 項第2 款所指之電動輔助
      自行車，而非第3 條所規定之機器腳踏車，有照片1 紙在
      卷可按（見本院卷(二)第102 頁），不屬道路交通管理處罰
      條例第31條第6 項「必須配戴安全帽」之規範對象甚明。
      然原告行經上開設有閃光紅燈號誌路口時，疏未注意行經
      閃光紅燈路口時，車輛應減速接近，先停止於交岔路口前
      ，讓幹道車優先通行後認為安全時，方得續行，乃具有過
      失，且為本件車禍主要之肇事原因，有臺灣省彰化縣區車
      輛行車事故鑑定委員會99年12月27日彰鑑字第0995602722
      號函所附之鑑定意見書在卷可證（見本院卷(一)第58、59頁
      ），足堪認定。本院審酌彰化縣警察局鹿港分局100 年7
      月26日函文檢送之現場處理情形摘要報告、現場照片、交
      通事故現場圖等一切情狀（見本院卷(二)第101-103 頁）後
      ，認原告之過失責任應為百分之70，被告之過失責任應為
      百分之30，始為適當。因此，原告得請求之金額為1,065,
      926 元（計算式：3,553,088 ×30% ＝1,065,926 ，元以
      下四捨五入）。
五、末按給付無確定期限者，依民法第229 條第2 項之規定，債
    務人於債權人得請求給付時，經其催告而未為給付，自受催
    告時起，負遲延責任；其經債權人起訴而送達訴狀者，與催
    告有同一效力；而遲延之債務，以支付金錢為標的者，債權
    人得請求依法定利率計算之遲延利息；應負利息之債務，其
    利率未經約定，亦無法律可據者，週年利率為百分之5 ，民
    法第233 條第1 項、第203 條分別有明文。本件侵權行為之
    損害賠償請求權於行為時即已發生，但其給付無確定期限，
    故原告併請求被告應給付自刑事附帶民事起訴狀繕本送達之
    翌日即99年11月19日起，至清償日止，按年息5%計算之利息
    ，乃屬有據。
六、綜上所述，原告依據侵權行為法律關係，請求被告給付1,06
    5,926 元，暨自起訴狀繕本送達翌日即99年11月19日起，至
    清償日止，按年息5 % 計算之利息，洵有理由，應予准許，
    逾上開範圍之請求部分，於法無據，應予駁回。
七、原告陳明願供擔保，聲請宣告假執行，就原告勝訴部分，核
    無不合，爰酌定相當之擔保金額宣告之；其餘敗訴部分其等
    假執行之聲請已失所附麗，不予准許，應予駁回。又本件事
    證已臻明確，兩造其餘攻擊防禦方法及舉證，與本件判決結
    果並無影響，爰不逐一論述。
八、本件原告提起刑事附帶民事訴訟，而由本院刑事庭依刑事訴
    訟法第504條第1項規定，裁定移送前來，依同條第2 項規定
    免繳納裁判費，於本院審理期間，本件亦無其他必要訴訟費
    用，是無訴訟費用負擔之問題，併予敘明。
中    華    民    國    100   年     9    月     6    日
                  民事第三庭    法  官  林秉暉
以上正本係照原本作成。
如對判決上訴，應於判決送達後20日內向本院提出上訴狀。如委
任律師提起上訴者，應一併繳納上訴審裁判費。
中    華    民    國    100   年     9    月     7    日
                                書記官  楊美芳